臺灣高雄地方法院刑事判決　　　　　　 96年度交易字第686號
公　訴　人　臺灣高雄地方法院檢察署檢察官
被　　　告　甲○○
上列被告因過失致死案件，經檢察官提起公訴（96年度調偵字第
814 號），嗣因被告就被訴事實為有罪之陳述，經本院合議庭裁
定由受命法官獨任依簡式審判程序審理，本院判決如下：
    主  文
甲○○因過失致人於死，處有期徒刑陸月，如易科罰金，以新臺
幣壹仟元折算壹日。緩刑貳年，甲○○應履行如附件所示本院96
年度雄調字第791 號調解筆錄之條款。
    事  實
一、甲○○係領有重型機車駕駛執照之人，於民國96年6 月21日
    下午11時50分許，騎乘車牌號碼P52-351 號重機車，沿高雄
    市左營區○○○路由西往東方向行駛，途經明誠二路359 號
    前時，理應注意該處之行車速限為時速40公里，且應注意車
    前狀況，隨時採取必要安全措施，以避免危險之發生，而依
    當時情形又無不能注意之情事，詎其竟疏於注意車前動態，
    貿然以時速50至60公里之速度超速行駛，迨見行人曾淑貞於
    該處由北往南穿越馬路時，不及煞車而撞及曾淑貞，致曾淑
    貞因顱腦損傷送醫後不治死亡。甲○○則於肇事後，留在事
    故現場，迨至被害人救護之醫院時，適有有權偵查犯罪之員
    警到場，而僅知悉車禍事故，但不知悉肇事者前，主動向該
    處理本件道路交通事故之警員自首肇事，並接受裁判，而獲
    悉全情。
二、案經曾淑貞之女乙○○訴由高雄市政府警察局左營分局移送
    臺灣高雄地方法院檢察署檢察官偵查起訴。
    理  由
一、按本件被告甲○○所犯係死刑、無期徒刑、最輕本刑為3 年
    以上有期徒刑以外之罪，其於準備程序就前揭被訴事實為有
    罪之陳述，經受命法官告知簡式審判程序之旨，並聽取其與
    公訴人之意見後，本院認無不得或不宜改依簡式審判程序進
    行之處，爰依刑事訴訟法第273 條之1 第1 項、第284 條之
    1 ，裁定本件由受命法官獨任進行簡式審判程序，合先敘明
    。
二、上揭犯罪事實，業據被告甲○○於警詢、偵查、本院審理中
    均坦承不諱，核與被害人之親屬即告訴人乙○○於警詢之指
    訴（見相驗卷第11頁）相符，並有道路交通事故調查表、現
    場圖、交通事故談話紀錄表、採證照片18張等在卷可稽（見
    相驗卷第4 頁至第10頁、第19頁至第27頁），而被害人曾淑
    貞因本件車禍導致頭部外傷、蜘蛛膜下腔出血送醫後不治死
    亡，業經臺灣高雄地方法院檢察署檢察官督同法醫師相驗明
    確，有相驗屍體證明書、驗斷書、及勘驗筆錄、高雄醫學大
    學附設中和紀念醫院疑非病死病歷摘要報告表、等在卷可憑
    （見相驗卷第37頁至第56頁、第18頁），足認被告前揭自白
    核與事實相符，堪可採信。
三、按在市區道路行車，時速不得超過40公里及駕駛人應注意車
    前狀況，並隨時採取必要之安全措施，道路交通安全規則第
    93條第1 項第1 款後段、第94條第3 項定有明文。查本件被
    告領有重型機車駕駛執照，有前開被告之駕駛執照影本1 紙
    附卷可佐（見相驗卷第33頁），被告對上述道路交通安全規
    定應知之甚稔，而依卷附之交通事故調查報告表（一）所載
    ，本件肇事時天候為晴、夜間有照明、道路為無缺陷、無障
    礙之乾燥柏油路面、視距良好等情狀，則肇事當時並無不能
    注意之情事。是被告在主、客觀均無不能注意之情形下，乃
    竟疏於注意，先以時速50至60公里速度超速行車，復未警戒
    車前狀況，隨時採取適當之安全措施，致肇事使被害人受創
    死亡，其駕駛車輛之行為有所過失，至為明顯。且被害人因
    本件車禍死亡，與被告之過失行為間並有相當因果關係，本
    件罪證明確，被告犯行已堪認定，應依法論科。
四、核被告所為，係犯刑法第276 條第1 項過失致死罪。被告於
    肇事後，犯罪未發覺前，主動向到達傷者就醫醫院之處理員
    警坦承肇事，並接受裁判等情，有高雄市○○○○○道路交
    通事故肇事人自首情形紀錄表1 紙（見相驗卷第30頁）附卷
    可憑，應認符合自首之要件，爰依刑法第62條前段減輕其刑
    。爰審酌被告駕駛上開重型機車，超速行駛，復未注意車前
    狀況，並隨時採取必要安全措施，致與欲穿越馬路之被害人
    發生碰撞，使被害人倒地而受有頭部外傷、蜘蛛膜下腔出血
    等傷害，經送醫後不治死亡，造成被害人家屬永遠無法抹滅
    之傷害，所受之痛苦至深且鉅，犯罪情節非輕，惟念及被告
    未曾受有期徒刑之宣告，此有臺灣地方法院檢察署刑案資料
    查註紀錄表在卷可查（見本院卷第4 頁），素行尚稱良好，
    且犯罪後坦承犯行，態度尚佳，僅係一時疏於注意而肇事，
    並已與被害人之家屬達成和解，賠償被害人之家屬新台幣15
    0 萬元（不含強制險），此有調解書影本1 份在卷可憑（見
    本院卷第23頁），復經告訴人提出陳報狀表明不予追究（見
    本院卷第26頁）等一切情狀，爰酌情量處如主文所示之刑，
    並審酌被告目前尚在就讀大學四年級，經濟尚無法獨立，須
    靠家人接濟等情，諭知如主文所示之易科罰金折算標準，以
    資懲儆。又查被告前未曾故意犯罪受有期徒刑以上刑之宣告
    ，已如前述，其因一時失慮、疏忽，致觸犯本案犯行，且犯
    後坦承罪行，顯有悔意，其經此偵、審教訓後，應知所警惕
    ，信無再犯之虞，且被告已與被害人成立和解，有前開調解
    書可按，被害人亦表示不願對被告追究等語；再刑罰固屬國
    家對於犯罪之人，以剝奪法益之手段，所加之公法之制裁，
    惟其積極目的，則在預防犯人之再犯，故對於惡性未深，天
    良未泯者，若因偶然觸法，即置諸刑獄自非刑罰之目的，是
    本院斟酌再三，認所宣告之刑以暫不執行為適當，併依刑法
    第74條第1 項第1 款之規定宣告緩刑2 年，以啟自新。此外
    ，被告前揭所為乃侵害他人生命法益，造成被害人家屬永遠
    無法抹滅之傷害，所受之痛苦至深且鉅，而本件被告既需向
    本案告訴人支付如附件所示本院96年度雄調字第791 號調解
    筆錄所記載之金額，為確保被告能如期履行上揭調解條件，
    以維告訴人權益，且促使被告日後知曉應謹慎行事、尊重他
    人用路安全等觀念，故本院考量上開各項情狀後，認於被告
    緩刑期間課予上開如附件所示調解筆錄之負擔，乃為適當，
    爰併予宣告之。
據上論斷，應依刑事訴訟法第273 條之1 第1 項、第284 條之1
、第299 條第1 項前段，刑法276 條第1 項、第62條前段、第41
條第1 項前段、第74條第1 項第1 款、第2 項第3 款，刑法施行
法第1 條之1 ，判決如主文。
本案經檢察官丙○○到庭執行職務。
中　　華　　民　　國　　96　　年　　10　　月　　17　　日
                  刑事第二庭    法　官  呂明燕
以上正本證明與原本無異。
如不服本判決應於收受本判決後10日內向本院提出上訴書狀，並
應敘述具體理由，如未敘述上訴理由者，應於上訴期間屆滿後20
日內補提理由書狀於本院（均須按他造當事人之人數附繕本）「
切勿逕送上級法院」。
中　　華　　民　　國　　96　　年　　10　　月　　18　　日
                                書記官  陳瓊芳
附錄本判決論罪之法條：
中華民國刑法第276條
因過失致人於死者，處 2 年以下有期徒刑、拘役或 2 千元以下
罰金。
從事業務之人，因業務上之過失犯前項之罪者，處 5 年以下有期
徒刑或拘役，得併科3 千元以下罰金。
